【裁判字號】    97,交易,14
【裁判日期】    970215
【裁判案由】    公共危險等
【裁判全文】
臺灣板橋地方法院刑事判決              97年度交易字第14號
公  訴  人  臺灣板橋地方法院檢察署檢察官
被      告  乙○○
上列被告因公共危險罪等案件，經檢察官提起公訴（96年度偵字
第15908 號），被告於本院準備程序進行中就被訴事實為有罪之
陳述，並聽取當事人之意見後，經本院裁定進行簡式審判程序，
並判決如下：
    主  文
乙○○服用酒類，不能安全駕駛動力交通工具而駕駛，處罰金新
臺幣陸萬元，如易服勞役，以新臺幣壹仟元折算壹日。又因過失
傷害人，處拘役伍拾日，如易科罰金，以新臺幣壹仟元折算壹日
。
    事  實
一、乙○○明知酒後不得駕駛動力交通工具，竟於民國９６年７
    月６日凌晨０時３０分許，在臺北縣三重市○○街某處飲酒
    ，已達不能安全駕駛動力交通工具狀態後，猶自駕駛車號Ｄ
    ４–４０２０號自用小客車，沿臺北縣三重市○○街６４巷
    往高速公路橋下方向行駛，途經臺北縣三重市○○街１２５
    巷與仁福街６４巷口時，適遇甲○○（起訴書誤載為李晁弘
    ，應予更正）騎乘車號ＣＲＸ–０６９號重型機車搭載丁○○，沿單行道之仁愛街１２５巷，自左方違規逆向駛來，亦
    駛至同一巷口。乙○○見狀因不勝酒力，疏未及注意致閃煞
    不及，所駕車之車頭車牌處（右前方保險桿）與甲○○所駕
    駛之機車左側腳踏板處發生擦撞，致甲○○、丁○○因而人
    車倒地；丁○○因而受有左脛骨骨折、開放性外踝及內踝骨
    折合併皮膚壞死及開放性第五蹠骨骨折等傷害；甲○○亦受
    有背部長條形24×10公分挫傷與左手手腕0 點5 ×0 點5 公
    分外傷等傷害。嗣經警員到場處理，乙○○於其所犯過失傷
    害罪犯罪未被有偵查犯罪處理權限之警員發覺前，留於現場
    並自動向處理車禍之警員承認其因車禍肇事，自首接受裁判
    。嗣經處理之警員自乙○○身上聞有酒味後，乃對乙○○實
    施酒測，經測得乙○○之呼氣酒精濃度值，達每公升０點６
    ０毫克，乙○○因而為警查獲其酒醉駕車。
二、案經丁○○、甲○○訴由臺北縣政府警察局三重分局報請臺
    灣板橋地方法院檢察署檢察官偵查起訴。
    理  由
一、上揭過失傷害與酒駕事實，業據被告乙○○於偵查中供稱：
    「對方是機車騎士，、、、，對方是逆向衝出來，他騎的是
    單行道，我當時確實沒有看到他，才發生擦撞。」，「當天
    我在仁福街喝酒，從10點多喝到11點，喝完後我忘了幾點就
    要開車離開， 、、」等語在卷（偵查卷第45頁）；復據被
    告於本院準備程序與審理時供承不諱（本院卷第19頁、第25
    頁、29頁至第31頁）；核與告訴人丁○○、甲○○於警詢及
    偵查中指訴之情節大致相符；此外並有道路交通事故現場圖
    2 紙、道路交通事故調查報告表（一）、（二）、各1 紙與
    道路交通事故照片及臺灣省臺北縣區車輛行車事故鑑定委員
    會鑑定意見書1 份（車禍鑑定結果，認為被害人甲○○駕駛
    普通重型機車，違規逆向行駛，為肇事主因；被告乙○○駕
    駛自用小客車，酒精濃度超過標準駕車，為肇事次因）等各
    在卷可稽（同上偵查卷第25頁至第34頁、第60頁至第67 頁
    、第71頁至第72頁）；由此可見，被告乙○○於本件車禍顯
    有過失至明。又被害人甲○○、丁○○受有如事實欄第一段
    所述之傷害等各情節，此有台北縣立醫院共2 紙與馬偕紀念
    醫院乙種診斷證明書1 紙各在卷足憑（同上偵查卷第22 頁
    、58頁、59頁）。是被告乙○○之過失行為與被害人甲○○
    、丁○○受有前開傷害間，顯有相當因果關係。另被告乙○○酒後駕車，除據其供承在卷，已如前述外，其經實施酒測
    ，經測得之呼氣酒精濃度值，達每公升０點６０毫克一節，
    亦有臺北縣政府警察局三重分局道路交通事故當事人酒精測
    定紀錄表1 紙在卷可證（同上偵查卷第20頁）。綜上調查，
    本件事證明確，被告上開犯行應堪認定。
二、核被告乙○○所為，係犯修正前刑法第185 條之3 之服用酒
    類不能安全駕駛動力交通工具而駕駛罪與刑法第284 條第1
    項前段之過失傷害罪。查被告行為後，刑法第185 條之3重
    大違背義務致交通危險罪法條，其刑度關於罰金刑部分業經
    立法院修正，並於97年1 月2 日經總統公布，將罰金刑刑度
    由3 萬元提高為或科或併科15萬元以下罰金，而於97年1 月
    4 日生效，故經比較新舊法適用之結果，以適用修正前刑法
    第185 條之3 之規定，對於被告乙○○較為有利，附此敘明
    。被告所犯上開二罪犯意個別，構成要件不同，應依數罪併
    合處罰。又被告前開一過失行為，致被害人甲○○、丁○○
    二人受傷，係一行為觸犯二過失傷害罪名，為想像競合犯，
    應一從一重之過失傷害處斷。查被告乙○○係汽車駕駛人，
    其因本件酒醉駕車致人受傷，就其所犯上開過失傷害罪部分
    ，應依道路交通管理處罰條例第86條第1 項規定加重其刑。
    又被告乙○○於其所犯本件過失傷害罪於其犯罪未被有偵查
    犯罪處理權限之警員發覺前，留於現場並自動向處理車禍之
    警員承認其因車禍肇事，自首接受裁判等情，業據證人即處
    理本件車禍之警員丙○○於本院審理時證述明確（本院卷第
    25頁至第27頁），並有臺北縣政府警察局三重分局道路交通
    事故肇事人自首情形記錄表1 紙在卷可稽（同上偵查卷第36
    頁）；爰就被告乙○○所犯前開過失傷害罪依刑法第62 條
    前段規定減輕其刑，並依刑法第71條第1 項規定，就其所犯
    前開過失傷害罪刑度部分，先加後減之。另查本案被告乙○○因身上有酒味，嗣經前往處理本件車禍之警員丙○○聞到
    後，乃對被告實施酒測等情，業據上揭證人丙○○於本院審
    理時證稱在卷（本院卷第26頁），是本案處理本件車禍之警
    員業已懷疑被告乙○○涉犯有酒醉駕車，從而被告乙○○就
    所犯前揭修正前刑法第185 條之3 之服用酒類不能安全駕駛
    動力交通工具而駕駛罪部分，因不合乎自首之要件，故無自
    首規定之適用。爰審酌被告乙○○明知酒精成分對人之意識
    能力具有不良影響，酒後駕車對一般往來之公眾及駕駛人自
    身皆具有高度危險性，既漠視自己安危，尤罔顧公眾安全，
    於服用酒類已處於不能安全駕駛動力交通工具之狀態，仍駕
    駛車輛行駛於市區；又被告於所犯本件車禍過失傷害犯行係
    肇事次因，告訴人李晁弘駕駛普通重型機車，違規逆向行駛
    ，為肇事主因，與有過失；告訴人甲○○、丁○○二人受傷
    害之程度與被告於犯後尚未與告訴人甲○○、丁○○達成民
    事和解，被告於犯後已坦承犯行之態度等一切情狀，分別量
    處如主文所示之刑，並各諭知易服勞役與易科罰金之折算標
    準，以示懲儆。
據上論斷，應依刑事訴訟法第299 條第1 項前段、第273 條之1
第1 項、道路交通管理處罰條例第86條第1 項、刑法第2 條第1
項前段、修正前刑法第185 條之3 、刑法第284 條第1 項前段、
第55條、第62條前段、第41條第1 項前段、第42條第3 項、刑法
施行法第1 條之1，判決如主文。
本案經檢察官連思藩到庭執行職務。
中    華    民    國    97    年    2     月    15    日
                  刑事第二庭    法  官 陳坤地
上列正本證明與原本無異。
如不服本判決，應於送達後十日內敘明上訴理由，向本院提出上
訴狀。
                                書記官 林壯隆
中    華    民    國    97    年    2     月    15    日
附錄本案論罪科刑法條全文
修正前刑法第185條之3
（重大違背義務致交通危險罪）
服用毒品、麻醉藥品、酒類或其他相類之物，不能安全駕駛動力
交通工具而駕駛者，處 1 年以下有期徒刑、拘役或 3 萬元以下
罰金。
刑法第284條
（過失傷害罪）
因過失傷害人者，處 6 月以下有期徒刑、拘役或 5 百元以下罰
金，致重傷者，處 1 年以下有期徒刑、拘役或 5 百元以下罰金
。
從事業務之人，因業務上之過失傷害人者，處 1 年以下有期徒刑
、拘役或1 千元以下罰金，致重傷者，處 3 年以下有期徒刑、
拘役或 2 千元以下罰金。


司法院資訊處製作；財團法人民間司法改革基金會備份。
